---
title: "Esplorazione Mendeley dataset"
author: "Valerio Reffo"
date: "2026-01-07"
output: html_document
---

```{r setup, include=FALSE}
knitr::opts_chunk$set(echo = TRUE)
```

```{r}
library(readr)
library(ggplot2)
library(dplyr)
library(spatstat)
```


```{r}
dat = read_csv("dataset/CRC_clusters_neighborhoods_markers.csv")
pat1 <- dat[dat$patients == 1,]
pat1 |> ggplot(aes(`X:X`, `Y:Y`, color = `neighborhood name`)) + geom_point()
```

```{r}
table(dat$patients)
```

```{r}
table(dat$Region, dat$patients)
```

Ci sono 2 regioni per ogni paziente

```{r}
pat1[pat1$Region=="reg001",] |> 
  ggplot(aes(`X:X`, `Y:Y`, color = `neighborhood name`)) + geom_point()
```

```{r}
pat1[pat1$Region=="reg002",] |> 
  ggplot(aes(`X:X`, `Y:Y`, color = `neighborhood name`)) + geom_point()
```

# Pulizia e sistemazione dataset

Inserisco una variabile per identificare le due regioni per ogni paziente

```{r}
dat_ranked <- dat |> 
  group_by(patients) |> 
  mutate(region_rank = dense_rank(Region)) |> 
  ungroup()
```

Aggiungo variabili più leggibili

```{r}
# 1 pixel == 0.18 micron
dat_ranked$x_px <- dat_ranked$`X:X`
dat_ranked$y_px <- dat_ranked$`Y:Y`
dat_ranked$cell_type = dat_ranked$`neighborhood name`
```

Separo i dataset per le due regioni per ogni paziente, in modo da avere un dataset con la prima regione per tutti i pazienti e un altro per la seconda regione per tutti i pazienti.

```{r}
# 2. Extract the first dataset (Rank 1 regions)
dat_gr1 <- dat_ranked %>%
  filter(region_rank == 1) %>%
  select(-region_rank) # remove the helper column

# 3. Extract the second dataset (Rank 2 regions)
dat_gr2 <- dat_ranked %>%
  filter(region_rank == 2) %>%
  select(-region_rank) # remove the helper column
```

Scheletro della funzione per creare gli oggetti ppp

```{r}
# finestra
wnd_px <- owin(c(min(dati$x_px), max(dati$x_px)), 
                c(min(dati$y_px), max(dati$y_px)))
# oggetto ppp
ppp_pats <- ppp(x = dati$x_px, y = geni$y_px, 
                window = wnd_px, marks = dati$cell_type)
unitname(ppp_pats) <- c("pixel","pixels")
ppp_pats <- unique.ppp(ppp_pats)

```



